臺灣臺中地方法院刑事判決　　　　　　　　　　　　　九十二年度金訴字第四八號
　　公　訴　人　臺灣臺中地方法院檢察署檢察官
　　被　　　告　甲○○
右列被告因違反洗錢防制法等案件，經檢察官提起公訴（九十二年度偵字第二○二四
三號），經本院合議庭裁定改依簡式審判程序審理，判決如左：
    主  文
甲○○幫助連續行使偽造金融卡，處有期徒刑肆月，如易科罰金，以參佰元折算壹日
。
    事  實
一、甲○○前於民國九十二年九月間，在中國時報見不詳人士刊載廣告收購他人存摺
    之廣告，其可預見金融機構帳戶係個人理財之重要工具，且關係個人財產、信用
    之表徵，如交予他人使用，或經不詳人士無故蒐集他人之存摺、金融卡等帳戶資
    料，有供作財產犯罪用途之可能，對於提供帳戶雖無引發他人萌生犯罪之確信，
    但仍不顧他人所可能遭害之危險，竟基於縱若有人持其存簿、金融卡、密碼後，
    自行或轉交他人用以實施犯罪，供作匯款之用，仍不違背其本意之幫助使用其帳
    戶者，得以偽造之金融卡轉匯被害人帳戶內之存款之不確定故意，先於如附表所
    示之日期，分別向如附表所示之金融機構申請活期存款帳戶後，將該等活期存款
    帳戶存摺、印章及金融卡，於九十二年九月下旬某日，在臺中市○○路某泡沬紅
    茶店內，以銀行帳戶每本新臺幣（下同）二千元，郵局帳戶每本五千元之價格，
    出售予其以上開廣告所刊登之電話聯絡之真實姓名、年籍均不詳，綽號「小高」
    、「小陳」之成年男子。嗣綽號「小高」、「小陳」之人取得甲○○上開帳戶後
    ，其等所屬之犯罪集團成員，基於行使偽造金融卡之概括犯意聯絡，連續於九十
    二年十月九日二十三時二十八分、九十二年十月十日上午八時十一分許，利用其
    等偽造之金融卡，將乙○○所使用之誠泰商業銀行岡山簡易分行，帳號0000
    0000000號帳戶內之存款，其中十萬元、二十萬元轉匯至甲○○所申請如
    附表編號六所示之萬泰商業銀行帳戶；於九十二年十月十日中午十二時十六分許
    ，利用其等偽造之金融卡，將丙○○所使用之臺灣銀行臺南分行，帳號0000
    00000000號帳戶內之存款，其中十萬元轉匯至甲○○申請如附表編號六
    所示之萬泰商業銀行帳戶，綽號「小高」、「小陳」之人再利用金融卡提領甲○○帳戶內，乙○○、丙○○帳戶遭偽造之金融卡所轉匯之款項。嗣於九十二年十
    月十四日十三時許，綽號「小高」、「小陳」之人通知甲○○，要求甲○○持其
    所有之萬泰商業銀行臺中分行帳戶存摺前往補登更換時，因甲○○帳戶業遭列為
    警示帳戶，銀行人員通知警方到場而查獲，扣得前開帳號之萬泰商業銀行存摺一
    本、臺新國際商業銀行存摺一本、臺新國際商業銀行提款卡一張、甲○○印章一
    枚。
二、案經臺中市警察局第一分局報告臺灣臺中地方法院檢察署檢察官偵查起訴。
    理  由
一、本件被告甲○○所犯係死刑、無期徒刑、最輕本刑為三年以上有期徒刑以外之罪
    ，其於準備程序中就被訴事實為有罪之陳述，經告知簡式審判程序之旨，並聽取
    公訴人及被告之意見後，本院合議庭認為適宜而裁定由受命法官獨任進行簡式審
    判程序，先予敘明。
二、訊據被告甲○○坦承於上揭時、地，將其所申請如附表所示之金融機構之活期存
    款帳戶，出售予真實姓名、年籍均不詳，綽號「小高」、「小陳」之成年男子不
    不諱；且確有犯罪集團利用偽造之金融卡，將被害人乙○○所使用之誠泰商業銀
    行岡山簡易分行，帳號00000000000號帳戶內之存款，其中十萬元、
    二十萬元轉匯被告所有如附表編號六所示之萬泰商業銀行帳戶，及將被害人丙○○所使用之臺灣銀行臺南分行，帳號000000000000號帳戶內之存款
    ，其中十萬元轉匯至甲○○所有如附表編號六所示之萬泰商業銀行帳戶。核與被
    害人乙○○於警詢指述之情節相符，並有臺灣銀行營業部九十三年四月十六日營
    一存密字第○九三○○○三三七八一號函暨臺南市警察局第二分局受理刑事案件
    報案三聯單（被害人丙○○）、客戶往來明細查詢單、聲明書暨同意書、存摺影
    本、誠泰商業銀行九十三年二月十三日誠泰銀公益字第○二二號函暨開戶資料、
    往來明細、日盛商業銀行臺中分行九十三年二月二十三日日盛銀臺中字第九三○
    七二號函暨開戶資料、往來明細、華南商業銀行臺中港路分行九十三年二月十二
    日（九三）華中港字第三九號函暨開戶資料、往來明細、臺新國際商業銀行九十
    三年二月十六日臺新作集字第九三○一○四八號函暨開戶資料、往來明細、中華
    郵政股份有限公司臺中郵局九十三年二月十五日中管字第○九三二一○○三五五
    號函暨開戶資料、交易往來明細、萬泰商業銀行臺中分行九十三年二月十日（九
    十三）臺中字0000000000四號函暨開戶資料、往來明細、誠泰銀行勻
    山簡易型分行九十三年二月二十日誠泰岡山簡字第九三○○二○號函暨乙○○開
    戶基本資料在卷可稽。被告預知刊登高價收購金融機構帳戶廣告之不詳人士，可
    能利用購得帳戶作為財產犯罪之用，竟仍將其所有如附表所示帳戶之存款、印章
    、金融卡（包括提款密碼），售予綽號「小高」、「小陳」之人，自有幫助該等
    不詳人士行使偽造金融卡將他人帳戶內存款轉帳提領之犯意。是本件事證明確，
    被告犯行洵堪認定，應予依法論科。
三、按行為人基於幫助他人犯罪之意思，為促成他人犯罪而為犯罪構成要件以外之行
    為，為幫助犯。本件被告預知刊登高價收購金融機構帳戶廣告之不詳人士，可能
    利用購得帳戶作為財產犯罪匯款之用，仍以銀行帳戶每本二千元，郵局帳戶每本
    五千元之代價，將其所有如附表所示帳戶之存款、印章、金融卡（包括提款密碼
    ）出售，係參與提供綽號「小高」、「小陳」之人等所組成之犯罪集團，行使偽
    造金融卡犯罪所得款項工具，對此犯行施以助力，為行使偽造金融卡構成要件以
    外之行為，應以行使偽造金融卡之幫助犯論之。是核被告所為，係犯刑法第三十
    條第一項、第二百零一條之一第二項之幫助行使偽造金融卡罪。被告係幫助綽號
    「小高」、「小陳」之人等所組成之犯罪集團行使偽造金融卡，為從犯，應依刑
    法第三十條第二項規定，按正犯之刑減輕之。爰審酌被告係因一時經濟窘迫，因
    而起意販售其帳戶存摺、印章、提款卡，幫助犯罪集團行使偽造金融卡，盜轉被
    害人帳戶內存款，雖有害社會治安，惟事後坦承上情，態度尚佳，且獲得代價不
    多，情節尚非嚴重，及其犯罪動機、目的、手段、所生損害等一切情狀，處以如
    主文所示之刑，並諭知易科罰金之折算標準。
三、按共同正犯因相互間利用他人之行為，以遂行其犯意之實現，本於責任共同之原
    則，有關沒收部分，對於共犯間供犯罪所用之物，自均應為沒收之諭知。惟幫助
    犯僅係對於犯罪構成要件以外行為為加工，並無共同犯罪之意思，自不適用該責
    任共同原則，對於正犯所有供犯罪所用之物或犯罪所得之物，亦為沒收之諭知，
    最高法院八十九年度臺上字第六九四六號判決可資參照。扣案被告申請之萬泰商
    業銀行存摺一本、臺新國際商業銀行存摺一本、臺新國際商業銀行提款卡一張、
    印章一枚等物，已經被告出售交予該等犯罪集團使用，已非被告所有，且係供該
    犯罪集團犯罪所用之物，被告既為幫助犯，揆諸前揭判決意旨，本院自無從予以
    諭知沒收，併此敘明。
四、公訴意旨另以：被告明知綽號「小高」、「小陳」之人收購帳戶係為掩飾自己犯
    罪所得，竟出售前開金融帳戶供該等犯罪集團使用，亦涉有洗錢防制法第九條第
    一項之洗錢罪嫌。經查：洗錢行為係指行為人為掩飾或隱匿自己或他人重大犯罪
    所得財物或財產上之利益（洗錢防制法第二條第一款），或行為人收受、搬運、
    寄藏、故買或牙保他人因重大犯罪所得財物或財產上之利益（同法第二條第二款
    ）。按洗錢防制法之制定，旨在規範特定重大犯罪（詳見該法第三條）不法所得
    之資金或財產，藉由洗錢行為，諸如經由各種金融機關或其他交易管道，轉換成
    為合法來源之資金或財產，以切斷資金與當初犯罪行為之關連性，俾便於隱匿其
    犯罪行為或該資金不法來源或本質，以逃避追訴、處罰。該法之制定背景，主要
    係針對預防鉅額贓款，經由洗錢行為轉變為合法來源，造成資金流向之中斷，使
    偵查機關無法藉由資金之流向，追查不法前行為之犯罪行為人。是否另成立洗錢
    防制法第九條第一項之洗錢罪，依同法第一條、第二條第一款之規定，應以行為
    人是否有為逃避或妨礙其所犯重大犯罪之追查或處罰，而另有掩飾或隱匿自己犯
    罪所得之財物之洗錢行為為必要，亦即行為人須有為逃避或妨礙其所犯重大犯罪
    之追查或處罰而掩飾或隱匿其犯罪所得財物之犯意（洗錢之犯意），並有為逃避
    或妨礙其所犯重大犯罪之追查或處罰而有掩飾或隱匿之行為（洗錢之行為），始
    克相當（最高法院九十二年度臺上字第三六三九號、九十一年臺上字第四九五六
    號判決參照）。經查：被告於本案中係出售其所有之金融帳戶，供前開犯罪集團
    使用，以使犯罪集團利用偽造之金融卡盜轉被害人帳戶內之存款，其有幫助行使
    偽造金融卡犯罪之行為固可認定，惟除此之外，被告並未於該等犯罪集團行使偽
    造金融卡行為完成後，另有何為使自己或他人逃避追訴或處罰，進而更為掩飾或
    隱匿犯罪所得財物或財產上利益之犯意及行為，其僅單純提供帳戶供匯款入帳之
    行為，亦不足以將前開行使偽造金融卡行為所得，轉換成為合法來源之資金或財
    產，以切斷資金與當初犯罪行為之關連性，而達隱匿犯罪行為之目的甚明，職是
    ，自難遽論被告構成洗錢防制法第九條第一項之洗錢犯行，原應為無罪之諭知，
    惟就此部分，公訴人認與前開起訴有罪部分，有牽連犯裁判上之一罪關係，爰不
    另為無罪之諭知。
據上論斷，應依刑事訴訟法第二百七十三條之一第一項、第二百九十九條第一項前段
，刑法第二百零一條之一第二項、第三十條第一項、第二項、第四十一條第一項前段
，罰金罰鍰提高標準條例第一條前段、第二條，判決如主文。
中      華      民      國    九十三    年      九      月     十七     日
                                    臺灣臺中地方法院刑事第五庭
                                        法  官  劉麗瑛
右正本證明與原本無異。
如不服本判決，應於判決送達後十日內向本院提出上訴狀，上訴於臺灣高等法院臺中
分院( 須附繕本 )。
                                        書記官
中      華      民      國    九十三    年      九      月     十七     日
【附表】
┌───┬─────────┬────────┬────────────┐
│編號  │申請日期          │金融機構名稱    │帳號                    │
├───┼─────────┼────────┼────────────┤
│一    │八十九年九月二十日│誠泰商業銀行公益│000000000000│
│      │                  │分行            │號                      │
├───┼─────────┼────────┼────────────┤
│二    │九十二年九月二十五│日盛商業銀行臺中│00000000000號│
│      │日                │分行            │                        │
├───┼─────────┼────────┼────────────┤
│三    │九十二年九月二十六│華南商業銀行臺中│000000000號    │
│      │日                │港路分行        │                        │
├───┼─────────┼────────┼────────────┤
│四    │九十二年九月二十六│臺新國際商業銀行│000000000000│
│      │日                │臺中分行        │號                      │
├───┼─────────┼────────┼────────────┤
│五    │九十二年九月二十三│中華郵政股份有限│局號0000000，帳號│
│      │日                │公司臺中郵局    │0000000號        │
├───┼─────────┼────────┼────────────┤
│六    │九十二年九月二十六│萬泰商業銀行臺中│000000000000│
│      │日                │分行            │○號                    │
└───┴─────────┴────────┴────────────┘
附錄論罪科刑法條
中華民國刑法第三十條
幫助他人犯罪者，為從犯。雖他人不知幫助之情者，亦同。
從犯之處罰，得按正犯之刑減輕之。
中華民國刑法第二百零一條之一
意圖供行使之用，而偽造、變造信用卡、金融卡、儲值卡或其他相類作為簽帳、提款
、轉帳或支付工具之電磁紀錄物者，處一年以上七年以下有期徒刑，得併科三萬元以
下罰金。
行使前項偽造、變造之信用卡、金融卡、儲值卡或其他相類作為簽帳、提款、轉帳或
支付工具之電磁紀錄物，或意圖供行使之用，而收受或交付於人者，處五年以下有期
徒刑，得併科三萬元以下罰金。
